臺灣高等法院臺中分院刑事判決　　　　94年度上易字第1096號
上　訴　人　臺灣臺中地方法院檢察署檢察官
被　　　告　乙○○（即林燕錫）
被　　　告　丙○○
共　　　同
選任辯護人　林軍男律師
上列上訴人因被告詐欺等案件，不服臺灣臺中地方法院94年度訴
字第878號中華民國94年7月19日第一審判決（起訴案號：臺灣臺
中地方法院檢察署91年度偵字第24045號、94年度偵緝字第231、
232號），提起上訴，本院判決如下：
    主  文
原判決關於乙○○部分撤銷。
乙○○連續行使偽造私文書，足以生損害於他人，累犯，處有期
徒刑壹年。
其他上訴駁回。
  　事　實
一、乙○○前於民國84年間因賭博案件，經臺灣臺中地方法院判
    處有期徒刑五月確定，於 87年11月9日易科罰金執行完畢。
    緣其自 89年9月15日起，自任會首，召集民間互助會，每月
    每會各為新臺幣（下同）3萬元，會員含會首在內共計 31人
    次，標息採內標制，約定每月15日18時許在乙○○位於臺中
    縣清水鎮○○街63之4號住處開標，會期自89年9月15日起至
    92 年3月15日止，開標時由投標會員自行到場投標或以電話
    委託乙○○代填投標單參與投標。嗣乙○○因投資股票不利
    ，遭追討股票融資款項，竟意圖為自己不法所有，並基於詐
    欺取財及行使偽造私文書之概括犯意，明知其並未取得戊○○及甲○○○之授權同意，猶先於90年11月15日18時許，在
    上址其住處內投標時，利用甲○○○未到場參與之機會，冒
    用甲○○○之名義，偽簽甲○○○之姓名署押及填載2千6百
    元金額於紙上，偽造依習慣表示投標會款之標單並持以投標
    ，足以生損害於甲○○○及其他活會會員，旋於開標時當場
    向在場會員騙稱該投標單係甲○○○委託投標由甲○○○以
    2600元得標，且通知甲○○○以外之未到場會員上情及另通
    知甲○○○他情，使不知情之甲○○○及如附表編號16至31
    號之活會會員（其中編號23號係指戊○○）計17人，均誤信
    係合法競標之結果而陷於錯誤，先後各給付會款 2萬7千4百
    元予乙○○，合計詐得會款46萬5千8百元。嗣乙○○復於91
    年7月15日18 時許，在上址其住處內投標時，利用戊○○未
    到場參與之機會，冒用戊○○之名義，偽簽戊○○之姓名署
    押及填載 2千元金額於紙上，偽造依習慣表示投標會款之標
    單並持以投標，足以生損害於戊○○及其他活會會員，旋於
    開標時當場向在場會員騙稱該標單係戊○○以 2千元委託投
    標並得標，且通知戊○○以外之未到場會員上情，及另以他
    情通知戊○○，致使不知情之戊○○及如附表編號24號到31
    號之活會會員計 9人，均誤信係合法競標之結果而陷於錯誤
    ，先後各給付會款2萬8千元予乙○○，合計詐得會款25萬 2
    千元。嗣至91年10月15日開標日，因戊○○及甲○○○分別
    以標息2千7百元及2千2百元委託乙○○代標，辛○○○並於
    該日18時許親自至乙○○上址住處以1千8百元投標，開標時
    乙○○宣布辛○○○以1千8百元得標後，乙○○另又分別通
    知戊○○以2千7百元得標，及通知甲○○○以2千2百元得標
    。嗣因乙○○未交付合會金予辛○○○、戊○○及甲○○○
    ，並即搬離上址住處，避不見面，辛○○○、戊○○、甲○○○、丁○○、癸○○及庚○○等人察覺有異，查悉上情，
    始知受騙。
二、案經辛○○○、戊○○、甲○○○、丁○○、癸○○等人訴
    由臺灣臺中地方法院檢察署檢察官偵查起訴。
    理  由
壹、被告乙○○有罪部分：
一、訊據被告乙○○固坦認確有自任會首，召集前開互助會，其
    於上開時、地，有以甲○○○及戊○○名義冒標並收取會款
    等情，惟矢口否認有何偽造文書、行使偽造文書犯行，辯稱
    ：伊冒甲○○○及戊○○名義投標時，僅有填載金額，待開
    標時再向在場會員騙稱該標單係甲○○○及戊○○委託投標
    ，伊並未在標單上偽填甲○○○及戊○○姓名等語。惟查：
(一)、被告乙○○有於上開時、地以甲○○○及戊○○名義冒標並
    收取活會會款等情，業據被告乙○○於偵審中直承不諱，核
    與證人即告訴人辛○○○、癸○○、庚○○、告訴人戊○○
    、甲○○○、丁○○分別於偵查中、法院審理證述及指述之
    情節相符，並有互助會單 4張在卷可稽，足認被告乙○○上
    開自白與事實相符，足堪採信。且查，如附表編號15號至22
    號、24號及25號所示會員，嗣後均已得標（各次得標情形詳
    如附表所示），亦有告訴人丁○○於偵查中提出之互助會單
    影本 1份在卷可按，足認該等會員在被告先後二次冒標當時
    ，均有依約給付會款予被告乙○○，否則被告乙○○端無讓
    該等會員嗣後投標並得標之理，是該等會員在被告乙○○冒
    標當時，均有依約給付會款予被告乙○○一節，應可認定。
    從而，被告乙○○於90年11月15日冒甲○○○名義得標時所
    詐得之金額應為46萬5千8百元。（（00000－0000）×17＝4
    65800）；於91年7月15日冒戊○○名義得標時所詐得之金額
    應為25萬2千元 （（00000－0000）×9＝252000），合計為
    71萬7千8百元。又附表編號16號至22號、24號及25號所示會
    員嗣雖均有得標並取得應得會款，惟被告乙○○冒標當時該
    等會員既均仍為活會會員，則該等活會會員嗣後得標之事實
    ，自無礙於被告乙○○上述二次冒標詐欺取財事實之認定。
    又互助會單上所示「壬○○」及「己○○」二人（即附表編
    號30、31號），該二人雖始終未曾出面指述有何被害情形，
    然被告本案互助會開標26次，其中僅有甲○○○、戊○○二
    會冒標，其餘均正常進行，未被冒標之會員亦如數收取壬○○、己○○之活會會款，為被告乙○○所認，可見壬○○、
    己○○應確有其人，其二人於正常投標之23會均正常給付活
    會會款，自不可能反而於被告冒標時不給付活會會款，附此
    指明。
(二)、被告乙○○雖否認於冒標時有填載被害人甲○○○、戊○○
    姓名署押偽造標單云云。惟被告乙○○分別於90年11月15日
    18時許及 91年7月15日18許，在其上址住處內投標時，利用
    甲○○○、戊○○未到場參與之機會，分別冒用甲○○○、
    戊○○之名義，偽簽甲○○○、戊○○之姓名署押及填載投
    標金額於紙上，偽造依習慣表示投標會款之標單並持以投標
    ，旋於開標時當場向在場會員騙稱該投標單係甲○○○、戊○○委託投標，由甲○○○、戊○○分別以2600元、2000元
    得標等情，業據證人癸○○於本院證稱：「問：你在標會的
    時候，你有到場？答：有的．．．。」、「問：你們開標時
    ，是否要有標單？答：每個人都要有標單，上面寫標金金額
    和名字。」、「問：你看過何人寫名字？答：開標的時候，
    會單有打開看得到名字，其中有一個是「米店」的人、另外
    還有一個「林麗珠」。」、「問：你剛剛說去標的會員都要
    寫標單？去幾個人都知道？答：是的。」、「問：有會員沒
    有去，而有得標的情形嗎？答：有的。」、「問：他（指乙○○）拿出來的標單，上面是如何記載？答：他們二人的標
    單有寫標的金額，及他們本人的簽名。」、「問：開標單時
    ，有唸出說何人標得？標金多少？答：有的。」、「問：有
    沒有每張標單都唸？答：有的。」等語；證人辛○○○於本
    院證稱：「問：妳有去看過開標嗎？答：我每次都有去。」
    、「問：妳們標會時，是否要填寫標單？答：要，需要寫名
    字和金額，這樣才知道何人所標。」、「問：開標之前，如
    何決定從哪裡先開標？答：都是先談好，以翻日曆來決定從
    哪一頭先開（由左或右邊），標單是排成一直線。」、「問
    ：開標是將標單一張一張的唸，最後由最高標金得標？答：
    是的。」、「問：標單開完之後，放在哪裡？答：也是放在
    桌上。」、「問：妳是否曾經就近看已開的標單，看其上面
    是否有填寫名字、金額？答：有的，至少會看標得那張，都
    有寫名字和金額。」等語；證人庚○○於本院證稱：「問：
    你知道如何標嗎？答：知道，標單上要寫名字和標金。」等
    語（本院卷第77至91頁）。被告上開互助會每次既有部分互
    助會會員到場投標或監標，且其開標程序，係在開標之前先
    將標單排成一直線，再以翻日曆來決定從哪一頭先開（由左
    或右邊），標單是排成一直線放在桌上，而開標時標單一張
    一張的唸，最後由最高標金者得標，業據上開證人證述無訛
    ，則被告乙○○冒標時如僅寫金額而未書寫被冒標者之姓名
    ，於得標時如何決定該僅書寫金額之標單為何人投標？可見
    被告乙○○辯稱伊冒標之標單僅書寫投標金額而未書寫甲○○○及戊○○姓名云云，顯不足採。證人戊○○雖於原審證
    稱：會頭幫別人寫標單時，有時候只有寫標金，有時候會寫
    標金和姓名，如果只寫標金，會頭會說這標單是何人的等語
    （原審卷第78頁），然證人戊○○於原審亦證稱平常大部分
    沒有參與過開標等語（原審卷第74頁），此由證人戊○○亦
    不知其名義為被告冒標一節得到證實，是證人戊○○對於被
    告乙○○冒標其名義及甲○○○名義，是否有書寫其等之姓
    名於標單上顯非親眼目睹，其應係傳聞或意見之詞，無合於
    傳聞例外之情形，自無證據能力．且其證詞亦核與上開證人
    辛○○○親眼所見開標之情形有所出入，自不足為被告乙○○有利之認定。
(三)、綜上，本件事證至臻明確，被告乙○○前開所辯未曾書寫甲○○○、戊○○姓名於標單上冒標云云，無非推諉飾卸之語
    ，無足採信，其詐欺及偽造私文書犯行洵堪認定。
二、查本件合會標單均需署名並載明標息之一定金額，且被告乙○○冒標時應有簽署被冒標者姓名之事實，業如前述。按民
    間合會之標單，寫有一定金額及標會者之署押，如單從該記
    載內容之形式觀之，尚無法瞭解其為何種用意之證明，然依
    據會員間標會之習慣，則足以表示該一定金額即為標取會款
    之利息，該姓名即為標取會款之會員，是偽造標單，應認為
    係偽造刑法第220條第1項以文書論之準私文書。核被告乙○○意圖為自己不法之所有，冒名簽署甲○○○、戊○○等合
    會會員姓名之署押，而偽造依習慣表示投標會款、上載一定
    標息金額之標單，持以向到場之各個合會之會員行使，而冒
    標詐取活會會員會款，各足生損害於被冒標名義人及活會會
    員，其所為應係犯刑法第216條、第220條第1項、第210條之
    行使偽造（準）私文書罪，及同法第339條第1項之詐欺取財
    罪。被告所為之偽造署押之行為，為偽造（準）私文書之部
    分行為，而其偽造（準）私文書之低度行為，復為行使偽造
    （準）私文書之高度行為所吸收，皆不另論罪。被告所為各
    次冒標詐欺取財犯行，皆係同時向多數之被冒用名義會員及
    活會會員詐取會款，同時侵害多數人之財產法益，屬一行為
    觸犯數罪名之想像競合犯，均應從一詐欺取財罪處斷。被告
    先後多次行使偽造（準）私文書及先後多次詐欺取財犯行，
    時間緊接，手法雷同，各觸犯犯罪構成要件相同之罪名，顯
    係基於概括犯意反覆實施，均屬連續犯，皆依連續犯之規定
    ，各論以一罪，並均加重其刑。而被告所犯行使偽造（準）
    私文書罪與詐欺取財罪二罪間，有方法結果之牽連關係，應
    從一重之行使偽造（準）私文書罪處斷。被告乙○○前於87
    年間因賭博案件，經台灣台中地方法院判處有期徒刑五月確
    定，於 87年11月9日易科罰金執行完畢，有臺灣高等法院被
    告前案紀錄表一份在卷可稽，其於受有期徒刑執行完畢後五
    年以內，再犯本案有期徒刑以上之罪，為累犯，應依刑法第
    47條規定，遞加重其刑。再公訴人起訴書雖未明確記載被告
    乙○○二次冒標後均尚有向告訴人（戊○○、甲○○○、丁○○、癸○○及辛○○○）及被害人庚○○以外之前揭活會
    會員詐取會款之事實，惟此未經起訴書記載部分既與經檢察
    官起訴部分具有想像競合犯之裁判上一罪關係，而為起訴效
    力所及，本院自應併予審理，併此指明。
三、原審認被告乙○○罪證明確，予以論罪科刑，固非無見。惟
    (一)原判決認定上開互助會會員壬○○及己○○於被告冒標時
    未依約交付會款予被告乙○○而將此部分詐欺金額排除，有
    所違誤，已如前述，自有不當。(二)原判決認定被告乙○○上
    開犯行未構成偽造文書一節，亦有不當。檢察官上訴意旨以
    被告乙○○上開詐欺金額計算有誤而指摘原判決不當，為有
    理由，此部分自應由本院撤銷改判。爰審酌被告乙○○因投
    資股票不利，遭追討股票融資款項，竟意圖為自己不法所有
    ，以冒名投標之方式，詐取互助會活會會員之財物共計7178
    00元，附表編號16號至22號、24號及25號所示會員嗣均已得
    標並取得應得會款，該等會員所受損害已因此而獲填補、告
    訴人辛○○○、戊○○、甲○○○、丁○○、癸○○及被害
    人庚○○部分，因被告上開冒標之詐騙行為而給付予被告之
    款項，迄未獲被告賠償，及被告犯罪後坦承部分犯行之態度
    等一切情狀，量處如主文第2項所示之刑。
貳、被告丙○○無罪部分：
一、公訴意旨另略以：被告丙○○係乙○○之妻，其於89年9 月
    間，明知渠夫婦已無能力繳納會款，竟共同基於為自己不法
    所有之意圖，分別由乙○○、丙○○向甲○○○、戊○○、
    辛○○○、癸○○、丁○○、庚○○招攬互助會，並以乙○○自任該互助會會首，共同召集上述互助會，開標時由會員
    自行或委託丙○○等二人填具標單，以利息最高者為得標，
    使甲○○○、戊○○、辛○○○、癸○○、丁○○及庚○○
    等人不疑有他，加入互助會。嗣乙○○、丙○○財務狀況持
    續惡化，乙○○、丙○○基於偽造文書之概括犯意，於91年
    年7月15日偽造戊○○利息為2千元之標單，並於90年11月15
    日偽造甲○○○利息為2千6百元之標單，冒標互助會金，而
    由丙○○以電話通知未到場之會員，佯稱該次互助會已由甲○○○、戊○○以上揭利息標得，詐取該次互助會會員之會
    款，足生損害於戊○○、甲○○○及其他會員。嗣於91年10
    月15日第26次標會後，乙○○分別向戊○○及甲○○○佯稱
    戊○○在該次標會以利息2千7百元得標、甲○○○在該次標
    會以利息2千2百元得標，實際上該次互助會係由辛○○○以
    利息1千8百元得標，惟未將該次會款交予辛○○○，嗣經尚
    未得標之活會會員互為聯絡，始知受騙，乙○○及丙○○則
    避不見面，因認被告丙○○涉犯刑法第216條、第220條之行
    使偽造準私文書罪嫌及刑法第339條第1項之詐欺取財罪嫌云
    云。
二、按犯罪事實應依證據認定之，無證據不得認定犯罪事實；不
    能證明被告犯罪或其行為不罰者，應諭知無罪之判決，刑事
    訴訟法第154條第2項及第301條第1項分別定有明文。又告訴
    人之告訴，係以使被告受刑事追訴為目的，是其陳述是否與
    事實相符，仍應調查其他證據以資審認。且事實之認定，應
    憑證據，如未能發現相當證據，或證據不足以證明，自不能
    以推測或擬制之方法，以為裁判基礎。且認定犯罪事實所憑
    之證據，雖不以直接證據為限，間接證據亦包括在內；然而
    無論直接或間接證據，其為訴訟上之證明，須於通常一般之
    人均不致有所懷疑，而得確信其為真實之程度者，始得據為
    有罪之認定，最高法院52年度臺上字第1300號、40年度臺上
    字第86號及76年度臺上字第4986號分別著有判例可資參照。
    又刑事訴訟法第161條已於 91年2月8日修正公布，修正後同
    條第1 項規定：檢察官就被告犯罪事實，應負舉證責任，並
    指出證明之方法。因此，檢察官對於起訴之犯罪事實，應負
    提出證據及說服之實質舉證責任。倘其所提出之證據，不足
    為被告有罪之積極證明，或其闡明之證明方法，無從說服法
    官以形成被告有罪之心證，基於無罪推定之原則，自應為被
    告無罪判決之諭知 （最高法院92年度臺上字第128號判例意
    旨參照）。另按刑法第339條第1項詐欺罪之成立，以意圖為
    自己或第三人不法所有，以詐術使人將本人或第三人之物交
    付為要件。所謂以詐術使人交付，必須被詐欺人因其詐術而
    陷於錯誤，若其使用方法，不能認為詐術，亦不致使人陷於
    錯誤，即不構成該罪 （最高法院46年臺上字第260號判例）
    。
三、本案公訴人認被告丙○○涉有上述行使偽造準私文書罪嫌及
    共同詐欺取財罪嫌，係以被告乙○○坦承有偽造甲○○○及
    戊○○二人之投標單及被告丙○○坦承與被告乙○○共同詐
    欺取得互助會款事實云云；證人庚○○於偵查中結證：被告
    丙○○以欲在臺北買房子為由，向會員召集互助會，並向會
    員收取會款或由會員至被告乙○○住處交付會款予被告乙○○或被告丙○○，告訴人甲○○○早在90年11月15日得標，
    是由丙○○告知其他會員等語，足認被告丙○○有與乙○○
    共同冒標犯行，否則被告丙○○焉須向其他會員佯稱該次互
    助會由告訴人甲○○○標得? 且證人庚○○上揭證述，核與
    告訴人戊○○、甲○○○、辛○○○、丁○○指訴及癸○○
    以證人身分具結證述情節大致相符。參以，被告丙○○自承
    與被告乙○○共犯詐欺犯行，如無與被告乙○○共犯偽造標
    單冒用會員名義冒標犯行，焉能持續遂行其詐欺犯行，況被
    告丙○○就被告乙○○偽造標單冒用會員名義得標後，即通
    知其他活會會員及向其他會員收取會款等情，益徵被告丙○○所辯係事後卸責之詞，不足採信云云，為其論據。
四、訊據被告丙○○堅決否認有何行使偽造文書及詐欺取財犯行
    ，辯稱：告訴人等之前即曾參加被告乙○○所邀集之互助會
    ，在本案之前邀集之互助會伊雖有參與處理，但伊自89年10
    月15日起即至臺北工作，本案互助會伊並未參與，告訴人等
    應係將伊之前參與處理其他互助會之記憶，誤記為本案互助
    會伊有參與處理，伊事前並不知乙○○有冒他人名義標取會
    款情事，伊在偵查中說承認詐欺，意思是指乙○○確有盜標
    情事，伊誤會檢察官問題之意等語。經查：
(一)、本案互助會係於 89年9月15日開始，直至1年又2個月後，被
    告乙○○於 90年11月15日冒標，再經約8個月後，被告乙○○方於 91年7月15日再次冒標，業經被告乙○○於偵審中陳
    明在卷，核與告訴人辛○○○、戊○○、甲○○○、丁○○
    、癸○○及被害人庚○○等人於偵審中陳述情節相符。此外
    ，被告乙○○冒標之後，系爭互助會均仍正常進行，直至91
    年10月15日即第26會開標後才告倒會，亦有告訴人等提出之
    互助會單影本在卷可稽。從而，被告乙○○於偵審中辯稱：
    伊邀集本案互助會時，雖沒有什麼錢，但還過的去，伊主要
    是因玩股票輸錢才完全虧損，且伊玩股票輸錢是在本案互助
    會起會之後等語，應堪採信，是本案尚難認被告乙○○係自
    始即基於詐欺意圖邀集本案互助會，則被告乙○○於上開互
    助會第23會及26會之冒標行為，亦難以被告丙○○曾參與該
    互助會初期召集工作，而遽認被告丙○○與被告乙○○對於
    第23會及26會之冒標行為必有共同偽造文書及詐欺之犯行。
(二)、證人即被害人戊○○、甲○○○、癸○○、辛○○○、庚○○等人分別於偵查中、原審及本院雖均證稱被告丙○○有參
    與本件互助會之召集、投開標及收取會金等情。惟上開證人
    對於被告乙○○於 90年11月15日及91年7月15日冒標時，被
    告丙○○是否有到場，協助投開標及嗣後協助收取互助會金
    等工作，並無法完全確認，且就此部分證述之情節上開證人
    彼此間亦有所不同，已難以憑信。
(三)、被告丙○○於偵審中始終辯稱：乙○○冒標之事，伊並未參
    與，當時伊在台北工作等語，核與證人即被告乙○○於原審
　　審理中結證：伊冒標之事，丙○○並不知情，伊不敢讓丙○○知道等語情節相符。參之被告乙○○於偵查中即陳明：伊
    邀集本案互助會時，雖沒有什麼錢，但還過的去，伊主要是
    因玩股票輸錢才完全虧損，且伊玩股票輸錢是在本案互會助
    起會期間，有關伊冒標之事，丙○○並不知情等語，核與其
    於審理中結證情節一致，益徵證人即被告乙○○所證情節，
    應可採信。
(四)、再者，被告丙○○確於89年10月15日至92年12月30日任職於
    台北縣淡水鎮○○○街1 號愛欣食品有限公司，有愛欣食品有
    限公司90年全年薪津及扣繳明細表影本、被告離職證明、公
    司基本資料查詢、財政部台北市國稅局被告丙○○89、90、
    91年度綜合所得稅各類所得資料清單各一份在卷可稽（原審
    卷第41至46頁），可見被告丙○○於被告乙○○上開二次冒
    標時間，確實任職於愛欣食品有限公司，而被告乙○○冒標
    之90年11月15日為星期四； 91年7月15日為星期一，有萬年
    曆在卷足憑（本院卷第51頁），均非例假日，亦查無被告丙○○該日期有請假紀錄，且從被告丙○○上開90年全年薪津
    及扣繳明細表影本，亦無被告丙○○請假扣薪之紀錄，是被
    告丙○○辯稱被告乙○○上開冒標日期伊均在台北工作，尚
    非無據。上開證人即被害人戊○○、甲○○○、癸○○、辛○○○、庚○○等人指證於被告乙○○冒標時，被告丙○○
　　有參與云云，顯有存疑。此外，復查無其他積極事證足認被
　  告丙○○就被告乙○○上述冒標犯行如何有犯意聯絡與行為
    分擔，依照上開說明，自難遽為被告丙○○有罪之認定。至
    被告丙○○於偵查中雖曾自白：「（你們被告詐欺等是否認
    罪？）我認罪，但我沒有跟乙○○共同冒標。」云云（偵緝
    232號卷第55頁） ，惟本案經查並無積極證據足認被告丙○○有何共同詐欺之事實，業如前述，自難僅憑被告丙○○上
    開自白，遽為被告丙○○有罪之判決。
五、綜上所述，本件檢察官提出之證據，不足為被告丙○○有罪
    之積極證明，且其指出證明之方法，亦無從說服法院以形成
    被告丙○○有罪之心證，基於無罪推定之原則，原審諭知被
    告丙○○無罪之判決，尚無違誤。檢察官上訴意旨仍執前詞
    指摘原判決此部分不當，為無理由，此部分應予駁回。
據上論結，應依刑事訴訟法第368條、第369條第1項前段、第364
條、第299條第1項，刑法第56條、第216條、第220條、第210 條
、第339條第1項、第55條、第47條，罰金罰鍰提高標準條例第 1
條前段，判決如主文。
本案經檢察官子○○到庭執行職務。
中　　華　　民　　國　　94　　年　　11　　月　　30　　日
              刑事第八庭  審判長法　官　羅　得　村
                                法　官　巫　政　松
                                法　官　紀　文　勝
上列正本證明與原本無異。
如不服本判決，應於判決送達後十日內向本院提出上訴狀，上訴
於臺灣高等法院臺中分院（須附繕本）。
　　　　　　　　　　　　　　　　書記官　顏　子　良
中　　華　　民　　國　　94　　年　　12　　月　　1 　　日
附錄論罪科刑法條：
刑法第339條第1項：
意圖為自己或第三人不法之所有，以詐術使人將本人或第三人之
物交付者，處五年以下有期徒刑、拘役或科或併科一千元以下罰
金。
中華民國刑法第216條：
(行使偽造變造或登載不實之文書罪)
行使第二百十條至第二百十五條之文書者，依偽造、變造文書或
登載不實事項或使登載不實事項之規定處斷。
中華民國刑法第210條：
(偽造變造私文書罪)
偽造、變造私文書，足以生損害於公眾或他人者，處五年以下有
期徒刑。
中華民國刑法第220條：
在紙上或物品上之文字、符號、圖畫、照像，依習慣或特約，足
以為表示其用意之證明者，關於本章及本章以外各罪，以文書論
。
錄音、錄影或電磁紀錄，藉機器或電腦之處理所顯示之聲音、影
像或符號，足以為表示其用意之證明者，亦同。
稱電磁紀錄，指以電子、磁性或其他無法以人之知覺直接認識之
方式所製成之紀錄，而供電腦處理之用者。
附表：（各次得標人記錄情形及冒標金額明細）
┌──┬─────┬─────┬─────┬───────┬───────┐
│編號│ 開標日期 │得標人姓名│ 得標金額 │ 互助會單編號 │ 冒標金額明細 │
│    │ （民國） │          │（新台幣）│（見94年度偵字│              │
│    │          │          │          │第24015號偵查 │              │
│    │          │          │          │卷第50頁）    │              │
├──┼─────┼─────┼─────┼───────┼───────┤
│ １ │八十九年九│林燕錫（即│會首      │１            │無            │
│   │月十五日  │乙○○）  │          │              │              │
├──┼─────┼─────┼─────┼───────┼───────┤
│ ２ │八十九年十│黃美華    │三千五百元│            │未冒標        │
│    │月十五日  │          │          │              │              │
├──┼─────┼─────┼─────┼───────┼───────┤
│ ３ │八十九年十│宋素璦    │三千五百元│            │未冒標        │
│    │一月十五日│          │          │              │              │
├──┼─────┼─────┼─────┼───────┼───────┤
│ ４ │八十九年十│蔡素蘭    │三千八百元│            │未冒標        │
│    │二月十五日│          │          │              │              │
├──┼─────┼─────┼─────┼───────┼───────┤
│ ５ │九十年一月│蔡淑芬    │三千八百元│            │未冒標        │
│    │十五日    │          │          │              │              │
├──┼─────┼─────┼─────┼───────┼───────┤
│ ６ │九十年二月│喜利廉    │三千八百元│９            │未冒標        │
│    │十五日    │          │          │              │              │
├──┼─────┼─────┼─────┼───────┼───────┤
│ ７ │九十年三月│林金樹    │三千九百元│            │未冒標        │
│    │十五日    │          │          │              │              │
├──┼─────┼─────┼─────┼───────┼───────┤
│ ８ │九十年四月│林怡環    │三千六百元│７            │未冒標        │
│    │十五日    │          │          │              │              │
├──┼─────┼─────┼─────┼───────┼───────┤
│ ９ │九十年五月│李金燦    │三千八百元│８            │未冒標        │
│    │十五日    │          │          │              │              │
├──┼─────┼─────┼─────┼───────┼───────┤
│ １０ │九十年六月│王耀宗    │三千七百元│            │未冒標        │
│    │十五日    │          │          │              │              │
├──┼─────┼─────┼─────┼───────┼───────┤
│  │九十年七月│林幼敏    │三千八百元│６            │未冒標        │
│    │十五日    │          │          │              │              │
├──┼─────┼─────┼─────┼───────┼───────┤
│  │九十年八月│大吉利    │二千三百元│            │未冒標        │
│    │十五日    │          │          │              │              │
├──┼─────┼─────┼─────┼───────┼───────┤
│  │九十年九月│紅茶      │三千五百元│            │未冒標        │
│    │十五日    │          │          │              │              │
├──┼─────┼─────┼─────┼───────┼───────┤
│  │九十年十月│喜利廉    │二千六百元│１０            │未冒標        │
│    │十五日    │          │          │              │              │
├──┼─────┼─────┼─────┼───────┼───────┤
│  │九十年十一│乙○○冒王│二千六百元│５            │17×27,400＝  │
│    │月十五日  │林麗珠名義│          │              │465,800       │
│    │          │得標，王林│          │              │冒標時尚有活會│
│    │          │麗珠實為活│          │              │會員17人×（會│
│    │          │會        │          │              │款30,000元－本│
│    │          │          │          │              │次標息2,600元 │
│    │          │          │          │              │）            │
├──┼─────┼─────┼─────┼───────┼───────┤
│  │九十年十二│許文彥    │二千一百元│            │未冒標        │
│    │月十五日  │          │          │              │              │
├──┼─────┼─────┼─────┼───────┼───────┤
│  │九十一年一│陳興農    │一千八百元│            │未冒標        │
│    │月十五日  │          │          │              │              │
├──┼─────┼─────┼─────┼───────┼───────┤
│  │九十一年二│邱貴秀    │一千八百元│２            │未冒標        │
│    │月十五日  │          │          │              │              │
├──┼─────┼─────┼─────┼───────┼───────┤
│  │九十一年三│陳秋水    │二千元    │４            │未冒標        │
│    │月十五日  │          │          │              │              │
├──┼─────┼─────┼─────┼───────┼───────┤
│  │九十一年四│王淑梅    │二千元    │            │未冒標        │
│    │月十五日  │          │          │              │              │
├──┼─────┼─────┼─────┼───────┼───────┤
│  │九十一年五│陳美滿    │一千八百元│３            │未冒標        │
│    │月十五日  │          │          │              │              │
├──┼─────┼─────┼─────┼───────┼───────┤
│  │九十一年六│王文輝    │二千二百元│            │未冒標        │
│    │月十五日  │          │          │              │              │
├──┼─────┼─────┼─────┼───────┼───────┤
│  │九十一年七│乙○○冒黃│二千元    │            │9×28,000＝   │
│    │月十五日  │清堂 (米店│          │              │252,000       │
│    │          │)名義得標 │          │              │冒標時尚有活會│
│    │          │，戊○○實│          │              │會員9人×（會 │
│    │          │為活會    │          │              │款30,000元－本│
│    │          │          │          │              │次標息2,000元 │
│    │          │          │          │              │）            │
├──┼─────┼─────┼─────┼───────┼───────┤
│  │九十一年八│陳靜宜    │二千元    │            │未冒標        │
│    │月十五日  │          │          │              │              │
├──┼─────┼─────┼─────┼───────┼───────┤
│  │九十一年九│李美惠    │三千八百元│            │未冒標        │
│    │月十五日  │          │          │              │              │
├──┼─────┼─────┼─────┼───────┼───────┤
│  │九十一年十│辛○○○  │一千八百元│            │未冒標        │
│    │月十五日  │          │（乙○○嗣│              │              │
│    │          │          │並未交付任│              │              │
│    │          │          │何會款予廖│              │              │
│    │          │          │王哖仔）  │              │              │
├──┼─────┼─────┼─────┼───────┼───────┤
│  │活會      │丁○○    │          │12            │未冒標        │
├──┼─────┼─────┼─────┼───────┼───────┤
│  │活會      │癸○○    │          │13            │未冒標        │
├──┼─────┼─────┼─────┼───────┼───────┤
│  │活會      │庚○○    │          │26            │未冒標        │
├──┼─────┼─────┼─────┼───────┼───────┤
│  │活會      │壬○○    │          │11            │未冒標        │
├──┼─────┼─────┼─────┼───────┼───────┤
│  │活會      │己○○    │          │17            │未冒標        │
├──┴─────┴─────┴─────┴───────┼───────┤
│冒標所得會款合計                                        │717,800元     │
└────────────────────────────┴───────┘
                                                    Ｒ
